【裁判字號】    95,訴,5846
【裁判日期】    950918
【裁判案由】    損害賠償
【裁判全文】
臺灣臺北地方法院民事判決              95年度訴字第5846號
原      告  乙○○
訴訟代理人  劉永培律師
被      告  甲○○
上列當事人間請求損害賠償事件，經台灣士林地方法院裁定移轉
而來，本院於民國95年9月4日言詞辯論終結，判決如下：
    主      文
原告之訴及假執行聲請均駁回。
訴訟費用由原告負擔。
    事實及理由
一、原告主張：被告以其持有奇特世貿股份有限公司 (下稱奇特
    公司)股份為由，誘使伊以信託被告持股之方式，始伊陷於
    錯誤而於民國94年10月31日匯款新台幣（下同）1,000,000
    元 (下稱系爭款項)予被告。惟伊向主管機關查詢發現竟無
    該公司之設立登記，且伊亦未於出資信託契約內簽名，故兩
    造間信託契約不存在，爰依不當得利、侵權行為法律關係，
    訴請被告返還系爭款項。退步言之，若本院認兩造間信託契
    約存在，則另依終止信託契約後之法律關係，提起本訴等情
    。並於本院聲明：(一)被告應給付原告1,000,000元，及加計
    自起訴狀繕本送達翌日起算之法定遲延利息。(二)願供擔保請
    准宣告假執行。
二、被告則以：原告之子鄭宇博與伊洽商系爭出資信託契約事宜
    ，並於達成合意後，原告始匯款予伊；且伊業已將原告系爭
    款項依約投資購買設立登記為「奇特世貿企業股份有限公司
    」（下稱奇特世貿公司）之股份，故伊自無對原告有何侵權
    行為或不當得利等語，資為抗辯。並於本院聲明：(一)原告之
    訴及假執行聲請均駁回。(二)如受不利之判決，願供擔保請准
    宣告免為假執行。
三、查，原告於94年10月31日將系爭款項以匯款方式交付予被告
    ，且被告投資購買股份之奇特世貿公司係於同年11月18日為
    設立登記等情，有卷附匯款收執聯、公司基本資料查詢可憑
    （見台灣士林地方法院95年度訴字第65號民事卷〈下稱士林
    地院卷〉第5頁、第40至41頁），復經本院依職權調閱該公
    司全案登記卷宗查核屬實（見本院卷第13頁之台北市政府函
    ），並為兩造所不爭執，堪信為真。
四、本件應審究者為(一)兩造間有無成立系爭出資信託契約？(二)被
    告有無侵權行為或不當得利？(三)原告可否請求返還系爭款項
    ？茲分別論述如下：
(一)、兩造間有無成立系爭出資信託契約？
    1.惟當事人間契約之成立，依法係以兩造意思合致為要件，
      至於列名中人是否到場或簽押，均與契約成立之要件無關
      （民法第153 條規定及最高法院18年上字第157號判例意
      旨參照）。
    2.原告主張：伊並未於系爭出資信託契約內簽名，故兩造間
      並無成立信託契約云云，固據提出系爭出資信託合約書為
      證（見士林地院卷第8至10頁）。然查，原告之子鄭宇博
      於94年10月間，與被告洽談投資2,000, 000元以購買奇特
      公司股份，並將購買股份信託登記予被告事宜後，被告乃
      將系爭出資信託合約書交付予鄭宇博，而原告旋即於同年
      月31日依約將系爭款項匯款予被告等情，有卷附系爭出資
      信託合約書、匯款收執聯可參（見士林地院卷第8至11 頁
      ），再參酌原告自陳係因被告遊說投資購買奇特公司股份
      ，並以被告為受託人，始將系爭款項交付予被告乙事以觀
      （見同上卷第37頁），若兩造間並未達成該投資信託之合
      意，則原告怎會依該契約內容所載，將投資款項1,000,00
      0元以匯款方式交付予被告之可能？足證，原告係經由其
      子鄭宇博與被告洽商系爭信託合約，並於達成投資信託之
      合意後，始依約將系爭款項以匯款方式交付予被告甚明。
      準此，兩造間既已達成合意，則該投資信託契約即已成立
      ，原告雖未於系爭投資信託契約書內簽名，要與該契約成
      立無涉。另被告雖於本院審理中，陳稱係與鄭宇博洽商，
      應係與鄭宇博成立系爭信託契約等語（見本院卷第25頁反
      面）。但承前所述，鄭宇博既係代理原告洽商系爭投資信
      託事宜，則鄭宇博與被告達成信託契約合意之效力，自應
      僅及於原告與被告間，而非被告與鄭宇博，併此敘明。是
      原告主張兩造間並未成立投資信託契約云云，即無可取。
(二)、被告有無侵權行為或不當得利？
    1.查，原告於將系爭款項以匯款方式交付予被告後，被告即
      將該款項用以購買奇特世貿公司之股份100,000股（股款
      1,000 ,000 元）乙節，有卷附公司基本資料查詢可稽（
      見本院卷第9頁），並經本院依職權調閱該公司登記卷宗
      核對屬實（見本院外放證物卷宗第1頁反面之公司股東名
      簿），足見被告既已依兩造投資信託契約之約定，將原告
      投資系爭款項用以購買奇特世貿公司之股份，則被告自無
      對原告有何侵權行為或不當得利可言。
    2.原告雖主張：系爭出資信託契約內載係購買投資奇特公司
      股份，但並無該公司設立登記，故被告顯有詐欺之嫌云云
      。然查，系爭出資信託契約固內載為「奇特世貿股份有限
      公司出資事宜，．．．特訂立本件信託契約．．．」（見
      士林地院卷第8頁之首頁），惟因兩造於洽商系爭投資信
      託契約時（94年10月間），該公司尚未設立或定名，迄至
      94年11月15日於完成公司章程時，始將該公司名稱定名為
      「奇特世貿企業股份有限公司」（見外放證物卷宗第2頁
      之公司章程第1條自明），並於同年月18日經主管機關核
      准設立在案（此觀同上卷宗第1頁之台北市政府函），可
      知系爭出資信託契約內載奇特公司即指經核准設立定名之
      奇特世貿公司；況被告並已依約購買該奇特世貿公司之股
      份，可見被告自無詐欺原告之行為已明。是原告上開主張
      ，亦無可取。
(三)、原告可否請求返還系爭款項？
    查，依兩造出資信託契約約定，原告所信託予被告之財產為
    「奇特世貿公司之股份」（見士林地院卷第8頁之合約第1條
    (一)約定），且被告業已將原告系爭款項用以購買奇特世貿公
    司之股份，則原告終止系爭投資信託契約，被告所應返還之
    信託財產即為奇特世貿公司之股份，並非購買股份之系爭款
    項至明。是原告主張被告於系爭信託契約終止後，應將系爭
    款項返還云云，自屬無據。
五、從而，原告依不當得利、侵權行為法則及終止信託契約之法
    律關係，訴請被告應返還系爭款項及加計自起訴狀繕本送達
    翌日起算之法定遲延利息，為無理由，應予駁回。又原告之
    訴既經駁回，則其假執行之聲請即失所附麗，應併予駁回。
六、本件事證已臻明確，兩造其餘攻擊或防禦方法，經本院審酌
    後，認均與本件之結論無涉，茲不再一一論述，併予敘明。
七、據上論結，本件原告之訴為無理由，爰依民事訴訟法第78條
    ，判決如主文。
中    華    民    國    95    年     9    月    18    日
                  民事第一庭    法  官  楊絮雲
以上正本係照原本作成
如對本判決上訴，須於判決送達後20日內向本院提出上訴狀
中    華    民    國    95    年     9    月    18    日
                                書記官  薛德芬


司法院資訊處製作；財團法人民間司法改革基金會備份。
